臺灣臺北地方法院民事判決
109年度北簡字第18603號
原      告  國泰世華商業銀行股份有限公司

法定代理人  郭明鑑  
訴訟代理人  林志軒  
被      告  陳雅倫  
訴訟代理人  陳振益  

上列當事人間請求清償借款事件，本院於民國110年1月11日言詞
辯論終結，判決如下︰
    主      文
被告應給付原告新臺幣肆拾玖萬捌仟肆佰肆拾柒元，及自民國一
０九年八月二十七日起至清償日止，按週年利率百分之五點三八
計算之利息，暨自民國一０九年八月二十八日起至清償日止，其
逾期在六個月以內者，按上開利率百分之十，逾期超過六個月者
，按上開利率百分之二十計算之違約金。
訴訟費用新臺幣伍仟肆佰元由被告負擔。
本判決得假執行。但被告以新臺幣肆拾玖萬捌仟肆佰肆拾柒元為
原告預供擔保，得免為假執行。
    事實及理由
壹、程序方面：
    按當事人得以合意定第一審管轄法院。但以關於由一定法律
    關係而生之訴訟為限。前項合意，應以文書證之。民事訴訟
    法第24條定有明文。本件依兩造所簽訂之貸款契約書第10條
    約定，雙方合意以臺灣臺北地方法院為第一審管轄法院，故
    原告向本院提起本件訴訟，核與首揭規定相符，本院就本件
    訴訟自有管轄權，合先敘明。
貳、實體方面：
一、原告起訴主張：被告於民國109年7月27日以電子授權方式（
    IP資訊：27.242.162.100）向原告申請信用貸款（帳號：00
    0000000000），借款金額為新臺幣(下同)50萬元，詎被告未
    依約清償，尚欠如主文第1項所示，爰依消費借貸法律關係
    提起本件訴訟等語。並聲明：如主文第1項所示。
二、被告則以：被告確實有向原告申請信用貸款，但被告是於住
    院前1個月向原告申請，且被告經醫院診斷患有情感思覺失
    調症，不知原告為何會貸款予被告等語。
三、得心證之理由：
    經查，原告主張被告於109年7月27日以電子授權方式（IP資
    訊：27.242.162.100）向原告申請信用貸款（帳號：000000
    000000）（下稱系爭信用貸款），借款金額為50萬元，迄今
    被告尚欠如主文第1項所示之金額，業據提出貸款契約書（
    消費借款專用借據）（下稱系爭契約書）、個人借貸綜合約
    定書（下稱系爭約定書）、帳務資料、查詢本金異動明細、
    交易明細及放款利率查詢表等件為證（見本院卷第13至39頁
    ），核屬相符。被告雖對於系爭信用貸款為其所申請乙節並
    不爭執（見本院卷第63頁），惟辯稱其患有思覺失調症，不
    知原告為何會貸款予被告云云，固據提出臺北市立聯合醫院
    （松德院區）診斷證明書（下稱系爭診斷證明書）為憑（見
    本院卷第59頁）。惟查，參諸被告係以其開設於原告公司宜
    蘭分行帳號000000000000號帳戶，以線上申請之方式向原告
    申辦信用貸款，申辦流程須被告先登錄原告公司網站並輸入
    身分資料後，再輸入原告寄發至其號碼為0000000000行動電
    話（下稱系爭電話）之動態密碼，輸入後，經被告審閱重要
    權益內容並按下同意後始得填載基本資料，填載完成後原告
    再次寄發簡訊動態密碼至系爭電話，經被告確認後再審閱消
    費貸款授信約定書、消費貸款借據、國泰金控保密條款及補
    充約定條款後，原告再寄發完成線上對保通知被告確認本件
    信用貸款申貸流程，並於同日撥款至被告指定帳戶，此有原
    告提出系爭契約書、系爭約定書、帳務資料、查詢本金異動
    明細、交易明細、簡訊資料及印鑑卡影本等件在卷可憑（見
    本院卷第13至37頁及第77至81頁）；又按民法就行為能力之
    有無或限制，原則上係以年齡為其區別之標準（民法第13條
    ），而依年齡區分結果應具有完全行為能力之人，如有因精
    神障礙或其他心智缺陷，而致不能為意思表示或受意思表示
    ，或不能辨識其意思表示之效果之狀況，或因此致其為意思
    表示或受意思表示，或辨識其意思表示效果之能力顯有不足
    者，固得分別在符合民法第14條、第15條之1第1項規定之情
    形下，經法院為監護或輔助宣告，而使其成為無行為能力人
    或限制行為能力人，然在受監護或輔助宣告前，除有民法第
    75條後段之情形（意思表示係在無意識或精神錯亂中所為者
    ）外，仍不能因此認定依年齡區分後具有完全行為能力之人
    所為之意思表示為無效，更無所謂應經輔助人同意始生效力
    之問題。又民法第75條後段所謂無意識或精神錯亂，均指事
    實上欠缺意思能力而不能為有效之意思表示，前者係指全然
    無識別、判斷之能力；後者則指精神作用發生障礙，已達喪
    失自由決定意思之程度。未受禁治產宣告之成年人，於行為
    時縱不具正常之意思能力，惟如未達上述無意識或精神錯亂
    之程度，要難謂其意思表示無效（最高法院98年度台上字第
    1702號、99年度台上字第1994號判決意旨參照）。是被告迄
    今既未受法院為監護或輔助之宣告之裁定，且被告申請系爭
    信用貸款之時點為109年7月27日，此有系爭契約書為憑（見
    本院卷第13頁），而被告所提系爭診斷證明書所載之入院日
    期為109年8月17日，難以認定被告申請系爭信用貸款時已患
    有思覺失調症，再由線上申辦系爭信用貸款流程以觀，尚須
    經過多重驗證始能完成申請，而被告並未否認系爭信用貸款
    為其本人所申請，已如前述。基上，因被告並未舉證說明其
    申請系爭信用貸款時已達完全喪失為意思表示及辨識其意思
    表示效果能力之程度，抑或已達喪失自由決定意思之程度，
    而有民法第75條後段所規定之「無意識」或「精神錯亂」之
    情形，則被告上開所辯，即難憑採。
四、綜上所述，原告依消費借貸法律關係請求被告給付如主文第
    1項所示之金額，為有理由，應予准許。
五、本件係就民事訴訟法第427條第1項訴訟適用簡易程序所為被
    告敗訴之判決，依同法第389條第1項第3款規定，應依職權
    宣告假執行。並依同法第392條第2項規定，依職權宣告被告
    預供擔保後，得免為假執行。
六、訴訟費用負擔之依據：民事訴訟法第78條。本件訴訟費用額
    ，依後附計算書確定如主文第2項所示金額。
中　　華　　民　　國　　110 　年　　1 　　月　　15　　日
　　              臺北簡易庭  法  官  陳家淳
以上正本證明與原本無異。
如不服本判決，應於判決送達後20日內向本庭（臺北市○○○路0段
000巷0號）提出上訴狀。（須按他造當事人之人數附繕本）。如
委任律師提起上訴者，應一併繳納上訴審裁判費。
中　　華　　民　　國　　110 　年　　1 　　月　　21　　日
                              書記官  蘇炫綺
計　 算 　書
項　　　　目             金　額（新臺幣）     　　備　註
第一審裁判費   　 　　   5,400元
合　　　　計　　　       5,400元